臺灣臺北地方法院小額民事判決
111年度北小字第3059號
原      告  郭彥賢  



被      告  蘇柏欣  

上列當事人間請求返還押租金事件，本院於民國一百一十一年十
一月三日言詞辯論終結，判決如下︰
    主    文
原告之訴駁回。
訴訟費用新臺幣壹仟元由原告負擔。
    事    實
甲、原告方面：
一、聲明：被告應給付原告新臺幣（下同）三萬九千六百元。
二、陳述略稱：
  ㈠緣原告與被告蘇柏欣於民國一百一十一年二月二十八日簽訂
    房屋租賃契約（下稱系爭租約），向被告承租坐落新北市板
    橋區縣○○道○段○○○巷○弄○號二樓之房屋（下稱系爭房屋），
    並約定租金每個月一萬九千八百元，原告已給付被告一個月
    租金及二個月押金共計五萬九千四百元（計算式：19,800×3
    ＝59,400）。嗣原告於一百一十一年三月三日決定不承租，
    且尚未遷入系爭房屋，因為沒有租，同意被告收一個月的錢
    ，然被告堅持不退押租金，原告認為不合理，爰依返還押租
    金法律關係提起本件訴訟。
  ㈡原告於一百一十一年三月四日當天就將鑰匙給被告的阿姨，
    當初還鑰匙時有要求被告還押金，當天來回三、四通電話，
    被告就表示不會退還，原告當初總共付了三個月的錢，因為
    沒有租，所以同意被告收一個月的錢，但希望退二個月的押
    金，還有八千元的熱水器，但被告都說不賠。後來原告熱水
    器也算補償給被告，就要求退二個月押金，但被告還是不願
    意，被告不要熱水器，故原告就請師傅拆走，原告於一百一
    十一年三月四日交還鑰匙給被告的阿姨，是在師傅拆熱水器
    的時候被告的阿姨後來才到，拆完熱水器後，被告的阿姨把
    門鎖換掉原告就離開。拆熱水器的師傅可以證明有看到被告
    的阿姨，但其沒有看到交還鑰匙跟換鎖。
  ㈢關於被告辯稱原告未返還鑰匙，而原告稱於一百一十一年三
    月四日交還鑰匙給被告的阿姨部分，因為當時只有原告跟被
    告阿姨在現場，沒有其他人可以證明。原告表示熱水器要留
    給被告的阿姨抵款項，但被告阿姨不同意，原告當然拆走，
    原告於一百一十一年四月一日並未接到電話。原告提修繕的
    問題，但被告的阿姨根本沒打算修繕，那原告幹嘛還要搬進
    去，系爭房屋紗窗、紗門、廁所的水壓小、三間臥室的門都
    關不緊，而且木板是破裂的，換紗窗、紗門，結果師傅還跟
    原告收錢。
三、證據：提出系爭租約影本一件為證。
乙、被告方面：
一、聲明：㈠原告之訴駁回；㈡如受不利判決，願供擔保請准宣告
    免為假執行。
二、陳述略稱：
  ㈠原告上開主張與事實不符且於法有違，茲分述如下：
　  ⑴本件系爭房屋乃被告之外祖父留下之祖產，租金收入為被
      告之母親及其手足即被告阿姨共有，系爭房屋租賃契約之
      簽約名義雖為被告，然被告為重度身心障礙，平時外出甚
      為不易，故簽署系爭合約及看屋等租賃行為均由被告阿姨
      為之，此均為原告與其哥哥即訴外人郭冠宥所知悉。
　  ⑵原告及訴外人郭冠宥係於一百一十一年二月二十五日合租
      系爭房屋，而非原告主張之一百一十一年二月二十八日，
      且原告及訴外人郭冠宥表示願長租五年之誠意，故被告特
      別通融原告及訴外人郭冠宥享四日搬遷時間及五年不漲房
      租之優惠，原告及訴外人郭冠宥亦同意若未履行合約應返
      還前揭之優惠減免，此有系爭租約第十八條第一項之約定
      可稽。
　  ⑶原告從未明確告知搬離之日期，迄今亦仍未歸還系爭房屋
      之鑰匙，原告雖於居住期間要求被告額外支付諸多非約定
      之費用遭拒時，曾隨口提及有遷離之可能（如原告要求改
      裝系爭房屋為高級氣密窗七萬餘元為由，否則將考慮不繼
      續承租等語），然原告從未明確告知遷離或欲解約之日期
      。嗣被告於一百一十一年四月一日催繳房租始知悉原告已
      遷離，且因原告拒絕歸還鑰匙，被告遂請鎖匠開換鎖。是
      原告主張其於一百一十一年三月三日決定不租云云，僅係
      其個人思考過程，並非雙方之約定，自不足以作為解除雙
      方系爭房屋契約之法律關係。是原告自一百一十一年二月
      二十五日至一百一十一年四月一日之租賃使用期間，依法
      自有給付租金之義務。
　  ⑷原告前於提起本件訴訟前，曾提議以其購買裝置於系爭房
      屋之熱水器等家電作為系爭租約第十八條應賠償被告押租
      金之抵押，惟遭被告拒絕，嗣後更因此委託自稱其妹妹之
      不明女性電話恫嚇被告等出租人之生命安全。是倘若原告
      從未搬遷入住，豈可能於系爭房屋裝置日常生活所需之大
      家電，是原告聲稱自己並未搬遷入住，根本並非事實。
　㈡本件被告確實無返還原告押租金之義務：
　  ⑴按雙方簽訂之系爭租約第十八條第一項約定，原告既已於
      起訴狀自陳其於租賃期間提前決定不租，則依約原告應賠
      付被告兩個月之租金三萬九千六百元，及一百一十一年二
      月二十五日至同年二月二十八日優惠減免之租金二千八百
      二十九元（計算式：19,800元÷28日×4日≒2,829元，小數
      點下四捨五入），合計為四萬二千四百二十九元（計算式
      ：39,600＋2,829＝42,429）。至此，原告應賠償之金額已
      大於其請求之金額，是被告並無返還其押金之義務。
　  ⑵又系爭租約乃約定租金以每月計算及繳付，而原告於起訴
      狀自陳僅支付第一個月之租金，然其租賃使用期間卻已逾
      一個月即自一百一十一年二月二十五日至同年四月一日，
      依系爭租約，原告已應再繳付第二個月之租金一萬九千八
      百元，另原告拒絕歸還系爭房屋之鑰匙，被告遂於一百一
      十一年四月一日委請鎖匠前去系爭房屋開換鎖故另有四千
      八百元之損失，是兩者相加原告尚應給付被告二萬四千六
      百元（計算式19,800＋4,800＝24,600)。
　  ⑶基上，原告所積欠之金額加總為六萬七千零二十九元（計
      算式：42,429＋24,600＝67,029)，已遠大於其請求之三萬
      九千六百元，兩者相抵，被告確實無返還其押租金之義務
      甚明。
　㈢關於原告之請求，鑰匙的部分被告阿姨說另一個簽約人就是
    原告的哥哥即訴外人郭冠宥通知其鑰匙放在信箱，訴外人郭
    冠宥的鑰匙有拿到，但是原告的鑰匙並沒有拿到，被告阿姨
    說有碰到原告，還問其有沒有也要退租還鑰匙及系爭租約，
    原告就直接開車不理被告阿姨就走了，被告阿姨的認知是原
    告的哥哥不住，但原告要繼續住，事實上到一百一十一年四
    月被告方才請鎖匠去開換鎖。關於熱水器的部分事實上原告
    已經拆走，熱水器原告說要抵扣違約金，但被告方並未同意
    ，後來原告拆走。系爭房屋之紗窗、紗門維修費用一千五百
    元是被告請原告先墊付，並表示從一百一十一年四月的房租
    扣，後來就發生這些事情，原告看過系爭房屋後決定承租，
    後來又覺得緊鄰馬路很吵，要求原告負擔七萬元去裝氣密窗
    ，被告並沒有接受，系爭租約沒有約定被告要負擔氣密窗，
    而且費用太高。
三、證據：提出系爭租約及原告名片影本各一件、收據影本一件
    為證。
    理    由
一、原告主張意旨略以：原告與被告於一百一十一年二月二十八
    日簽訂系爭租約，向被告承租系爭房屋，並約定租金每個月
    一萬九千八百元，原告給付被告一個月租金及二個月押金共
    計五萬九千四百元，嗣原告於一百一十一年三月三日決定不
    承租，且尚未遷入系爭房屋，然被告堅持不退押金，原告認
    為不合理，爰依返還押租金法律關係提起本件訴訟等語。
二、被告答辯意旨則以：㈠原告從未明確告知遷離或欲解約之日
    期，嗣被告於一百一十一年四月一日催繳房租始知悉原告已
    遷離，且因原告拒絕歸還鑰匙，被告遂請鎖匠開換鎖，且按
    雙方簽訂之系爭租約第十八條第一項約定，原告於起訴狀自
    陳其於租賃期間提前決定不租，則依約原告應賠付被告兩個
    月之租金三萬九千六百元，及一百一十一年二月二十五日至
    同年二月二十八日優惠減免之租金二千八百二十九元，合計
    為四萬二千四百二十九元；㈡系爭租約乃約定租金以每月計
    算及繳付，原告自陳僅支付第一個月之租金，其租賃使用期
    間卻已逾一個月，依約原告已應再繳付第二個月之租金一萬
    九千八百元，另原告拒絕歸還系爭房屋之鑰匙，被告遂於一
    百一十一年四月一日委請鎖匠前去系爭房屋開換鎖故另有四
    千八百元之損失，是原告所積欠之金額加總為六萬七千零二
    十九元，已遠大於其請求之三萬九千六百元，兩者相抵，被
    告確實無返還其押租金之義務等語置辯。
三、兩造對於下列事項並無爭執：㈠兩造前簽立系爭租約，約定
    租金每個月一萬九千八百元，租期五年，原告交付一個月租
    金及二個月押金共計五萬九千四百元予被告；㈡兩造曾約定
    原告願意承租五年，即享有四日搬遷時間及五年不漲房租之
    優惠。兩造爭執重點在於：原告依返還押租金法律關係請求
    被告返還押租金三萬九千六百元，是否有據？爰說明如后。
四、按系爭租約第三條約定：「租金每個月壹萬玖仟捌佰元整（
    未稅淨付甲方）…。」，第十八條第一項約定：「租賃期間
    内乙方（即原告）若擬提前遷離他處時，乙方應賠償甲方（
    即被告）兩個月租金，以及一百一十一年二月二十五日至二
    十八日優惠減免之租金。」。次按押租金之主要目的在於擔
    保承租人履行租賃債務，故租賃關係消滅後，承租人如有欠
    租或其他債務不履行時，其所交付之押租金，發生當然抵充
    之效力。而於抵充後，猶有餘額，始生返還押租金之問題（
    最高法院八十七年度台上字第一六三一號裁判意旨參照）。
    再按當事人主張有利於己之事實者，就其事實有舉證之責任
    ，民事訴訟法第二百七十七條本文定有明文。民事訴訟如係
    由原告主張權利者，應先由原告負舉證之責，若原告先不能
    舉證，以證實自己主張之事實為真實，則被告就其抗辯事實
    即令不能舉證，或其所舉證據尚有疵累，亦應駁回原告之請
    求，最高法院十七年上字第九一七號裁判意旨參照。
五、經查：㈠本件原告雖主張尚未搬入系爭房屋，且於一百一十
    一年三月四日當天就將系爭房屋鑰匙給被告阿姨已返還被告
    云云，惟經被告否認，並以前詞置辯，參酌前揭最高法院十
    七年上字第九一七號裁判意旨所示之見解，自應由原告就前
    揭主張負舉證責任；㈡原告固據提出系爭租約影本一件為證
    ，然上開證據充其量僅不過能證明兩造間有簽立系爭租約之
    事實，尚難認原告已將系爭房屋之鑰匙返還被告，且原告於
    被告否認後，並未再舉證證明，因被告於本院一百一十一年
    九月一日陳稱其阿姨業已於一百一十一年八月間過世（參本
    院卷第九十一頁），原告於本院一百一十一年十一月三日言
    詞辯論期日自承返還鑰匙沒有其他人可證明（參本院卷第一
    一四頁），原告復未提出其他證據以實其說，是原告執此主
    張，空言無據，揆諸前揭最高法院裁判意旨所示之見解，難
    認原告已盡其舉證責任，原告上開主張，無足憑取；㈢原告
    既無法證明於一百一十一年三月四日當天將系爭房屋鑰匙給
    被告阿姨返還被告，則被告辯稱於一百一十一年四月一日催
    繳房租始知悉原告已遷離，應屬可信，兩造間系爭租約之租
    賃關係應於當時方消滅，依系爭租約第三條及第十八條之約
    定，被告得對原告請求一百一十一年二月二十五日至二十八
    日優惠減免之租金為二千八百二十九元（計算式：19,800×4
    /28≒2,829）、一百一十一年三月一日至同年四月一日之租
    金為二萬零四百六十元（計算式：19,800＋19,800×1/30＝20,
    460），以及五年租約提前終止之兩個月違約金三萬九千六
    百元，但被告於本院一百一十一年十一月三日言詞辯論期日
    自承曾請原告先墊一千五百元紗窗、紗門的錢（參本院卷第
    一一四頁），即使被告換鎖費用是否應由原告承擔或有爭議
    而不予考慮，至少被告得請求原告給付之金額為六萬一千三
    百八十九元（計算式：2,829＋20,460＋39,600－1,500＝61,389
    ），此金額高於原告已繳付一個月租金及二個月押金共計五
    萬九千四百元，足見原告給付之押金抵充後已無餘額；㈣基
    上，原告對被告請求返還押租金三萬九千六百元，洵屬無據
    。
六、綜上所述，原告本於返還押租金之法律關係，請求被告給付
    三萬九千六百元，其請求為無理由，應予駁回。
七、本件訴訟費用額，依後附計算書確定如主文所示金額。
八、本件事證已臻明確，兩造其餘攻擊防禦方法，於本判決結果
    不生影響，爰不一一論述，併此敘明。
九、據上論結，原告之訴為無理由，並依民事訴訟法第七十八條
    ，判決如主文。
中　　華　　民　　國　　111 　年　　11　　月　　30　　日
　　　　　　　　　　          臺北簡易庭   
　　　　　　　　　　          法      官  文衍正
以上正本係照原本作成。
如對本判決不服，須於判決送達後二十日內向本庭（臺北市○○○
路○段○○○○○巷○號）提出上訴狀。（須按他造當事人之人數附繕
本）。如委任律師提起上訴者，應一併繳納上訴審裁判費。
中　　華　　民　　國　　111 　年　　11　　月　　30　　日
  　　　　　　　　　　　　　　書  記  官  高秋芬
訴訟費用計算書：
項        目             金  額（新臺幣）        備  註
第一審裁判費　　           1,000元
合　　　　計　　     　    1,000元 

附錄：
一、民事訴訟法第四百三十六條之二十四第二項：
    對於小額程序之第一審裁判上訴或抗告，非以其違背法令為
    理由，不得為之。
二、民事訴訟法第四百三十六條之二十五：
    上訴狀內應記載上訴理由，表明下列各款事項：
    (一)原判決所違背之法令及其具體內容。
    (二)依訴訟資料可認為原判決有違背法令之具體事實。